臺灣臺中地方法院民事判決　九十三年訴字第一五四四號
　　原　　　告　大眾商業銀行股份有限公司
　　法定代理人　丙○○
　　訴訟代理人　甲○○
　　被　　　告　乙○○
右當事人間請求清償借款事件，經本院於民國九十三年九月十三日言詞辯論終結，判
決如左：
    主      文
被告應給付原告新臺幣貳佰玖拾柒萬柒仟伍佰捌拾陸元，及自民國九十三年一月十六
日起至清償日止，按年息百分之八點九一計算之利息，並自民國九十三年二月十七日
起至清償日止，其逾期在六個月以內者，按上開利率百分之十，逾期超過六個月部分
，按上開利率百分之二十計算之違約金。
訴訟費用由被告負擔。
    事      實
一、原告方面：
  (一)聲明：如主文所示。
  (二)陳述：
  1.訴外人張英機邀同訴外人張全琪及被告為連帶保證人，於民國八十六年十月九日
    向原告借款新臺幣（下同）四百萬元，並約定清償日為一百零六年十月九日，利
    息按年息百分之九點二五計算，嗣後隨原告基本放款利率加碼年息百分之零點九
    五而為調整，並自調整後之年利率重新計算利率。償還方法：自借款日起按月付
    息，並約定遲延還本或付息時，逾期六個月以內部分，按約定利率百分之十，逾
    期六個月部分，就超過部分，按約定利率百分之二十，加付違約金，經訴外人張
    英機、張全琪及被告等共同立有同一內容之借據乙紙，及交原告收執。
  2.詎訴外人張英機自九十年二月九日起，即未繳息，尚餘本金三百九十一萬零三百
    九十六元，及如前開所述之利息、違約金等（調整後之基本放款利率為百分之八
    點五一，本應加百分之零點九五，茲因訴外人張英機請求減低加碼數，原告復同
    意僅加碼為百分之零點四，故計為百分之八點九一），迭經催討均未置理，依授
    信約定書第五條第一款及第六條第一款之約定，任何一宗債務不依約清償本金、
    利息，借款視為全部到期，雖經原告就訴外人張英機之財產聲請強制執行，並就
    拍賣所得之金額分配得款二百一十三萬六千五百一十六元，先清償部分本金及計
    算至九十三年一月十五日為止之利息及違約金，剩餘本金二百九十七萬七千五百
    八十六元，及翌日起算之利息及違約金未獲清償，被告依法自應清償如訴之聲明
    所示之本金、利息、違約金之債務。茲被告既為連帶保證人，依約應負連帶清償
    之責。
  (三)證據：提出借據、授信約定書、強制執行金額計算書分配表、授信條件變更申請
    書各一份為證。
二、被告方面：
  (一)聲明：駁回原告之訴。
  (二)陳述：被告確實有於借據上簽名蓋章擔任訴外人張英機之連帶保證人。而訴外人
    張英機有一子即訴外人張全琪亦擔任連帶保證人，原告亦應向其先為請求。
    理      由
一、本件原告主張之事實，已據其提出借據、授信約定書、強制執行金額計算書分配
    表、授信條件變更申請書各一份為證，並為被告所不爭執，堪信為真。
二、按消費借貸者，謂當事人一方移轉金錢或其他代替物之所有權於他方，而約定他
    方以種類、品質、數量相同之物返還之契約，民法第四百七十四條第一項定有明
    文；又稱保證者，謂當事人約定，一方於他方之債務人不履行債務時，由其代負
    履行責任之契約，同法第七百三十九條亦有明文；另保證債務之所謂連帶，係指
    保證人與主債務人負同一債務，對於債權人各負全部給付之責任者而言，此就民
    法第二百七十二條第一項規定連帶債務之文義參照觀之甚明（最高法院四十五年
    臺上字第一四二六號判例可資參照）；而連帶債務之債權人，依同法第二百七十
    三條第一項規定，得對於債務人中之一人或數人或其全體，同時或先後請求全部
    或一部之給付。本件訴外人張英機向原告借款，既自九十年二月九日起，即未依
    約清償利息，經催討均未置理，依上開約定，借款視為全部到期，茲原告已就訴
    外人張英機之財產聲請強制執行拍賣所得之金額，分配得款二百一十三萬六千五
    百一十六元，先清償部分本金及計算至九十三年一月十五日之利息及違約金後，
    剩餘本金二百九十七萬七千五百八十六元，及翌日起算之利息及違約金未獲清償
    ，被告與訴外人張全琪同為連帶保證人，然依上開說明，原告本得選擇就連帶債
    務人之一人或數人或全體，同時或先後請求全部之給付，原告自無需先向訴外人
    張全琪先為請求，從而，原告自得依連帶保證契約請求被告給付借款二百九十七
    萬七千五百八十六元，及自同年月十六日起至清償日止，按年息百分之八點九一
    計算之利息，並自同日起至清償日止，按上開利率百分之二十計算之違約金，原
    告僅請求如數之本金、利息、及自同年二月十七日起至清償日止，其逾期在六個
    月以內者，按上開利率百分之十，逾期超過六個月部分，按上開利率百分之二十
    計算之違約金，自無不可，應予准許。
三、據上論結，本件原告之訴為有理由，依民事訴訟法第七十八條，判決如主文。
中　　　華　　　民　　　國　　九十三　　年　　　九　　　月　　二十五　　日
                                臺灣臺中地方法院民事第三庭
~B法　　　官　許　石　慶
右為正本係照原本作成
如不服本判決，應於判決送達後二十日內，向本院提出上訴狀。
中　　　華　　　民　　　國　　九十三　　年　　　九　　　月　　二十七　　日
~B法院書記官
